臺灣高等法院民事判決
109年度上易字第418號
上  訴  人  侯素珠  
訴訟代理人  林弘逸  
被 上訴 人  Ａ０１  
追 加被 告  Ａ０２ 
            Ａ０３ 
上列當事人間請求侵權行為損害賠償事件，上訴人對於中華民國
109年1月8日臺灣新北地方法院108年度訴字第2688號第一審判決
提起一部上訴，並為訴之追加，本院於109年5月27日言詞辯論終
結，判決如下：
    主      文
上訴駁回。
追加被告Ａ０２、Ａ０３應就判命被上訴人Ａ０１給付新臺幣伍拾柒萬貳
仟貳佰陸拾參元，負連帶給付之責。
上訴人其餘追加之訴駁回。
第二審訴訟費用由上訴人負擔。
追加之訴訴訟費用由追加被告連帶負擔百分之九十一，餘由上訴
人負擔。
    事實及理由
按「訴之變更或追加，非經他造同意，不得為之。但第二百五
  十五條第一項第二款至第六款情形，不在此限」、「訴狀送達
  後，原告不得將原訴變更或追加他訴。但有下列各款情形之一
  者，不在此限……二、請求之基礎事實同一者」，民事訴訟法第
  446條第1項但書、第255條第1項但書第2款分別定有明文。上
  訴人於原審以行為時未成年之被上訴人Ａ０１（民國00年0月00日
  生）為被告提起本件訴訟，於本院以被上訴人行為時為未成年
  人，追加其法定代理人Ａ０２、Ａ０３為被告，請求追加被告負連帶
  給付之責，核其請求之基礎事實同一，應准上訴人為訴之追加
  。另追加被告為被上訴人之法定代理人，於原審復以被上訴人
  法定代理人之身分到場為言詞辯論（Ａ０２委任Ａ０３為訴訟代理人
  ，原審卷第69、83-84頁），追加被告既曾參與第一審之訴訟
  程序，顯然上訴人於第二審追加Ａ０２、Ａ０３為被告，對於被追加
  當事人之審級利益及防禦權之保障無重大影響，是以兼顧當事
  人訴訟權益之保障及訴訟經濟之要求，上訴人此部分訴之追加
  無礙追加被告之防禦權行使及審級利益，應予准許，無庸得對
  造之同意。
上訴人起訴、追加之訴主張：被上訴人於107年6月13日11時54
  分許，騎乘車牌號碼000-0000號普通重型機車，沿新北市新莊
  區中正路往三重方向直行，行經同市區○○路000○0號前時，於
  通過前方車輛偏右行駛時，疏未注意右前方車前狀況，因而自
  後追撞右前方推資源回收車行走在外側馬路之伊，致伊受有右
  側肋骨閉鎖性骨折、右側前胸壁挫傷、肋骨骨折、右側第7、8
  、9根並合併氣血胸等傷害，被上訴人因該過失傷害行為已經
  原法院刑事庭判處拘役50日准易科罰金確定。伊因上開車禍受
  有如附表所示編號1-4之損害、精神慰撫金新臺幣（下同）13
  萬元，合計622,263元。被上訴人行為時為未成年人，追加被
  告為被上訴人之法定代理人，依法應與被上訴人負連帶給付之
  責。爰依民法第184條第1項前段、第191條之2、第193條第1項
  、第195條第1項之規定，求為命被上訴人如數給付，並自起訴
  狀繕本送達翌日起加計法定遲延利息；依民法第187條第1項之
  規定，求為命追加被告就上開金額與被上訴人負連帶給付之責
  之判決（超過上開請求部分，業經原審判決上訴人敗訴確定，
  不在本院審判範圍）。
  被上訴人、追加被告則以：對於刑事判決認定之事實暨上訴人
  主張之醫療費用、鑑定費用、需休養且專人照顧6個月、每日
  看護費用以2,000元計、其月工資28,000元等均不爭執，但對
  上訴人請求之精神慰撫金金額有所爭執云云，資為抗辯。
原審命被上訴人給付572,263元，及自108年12月21日起加計法
  定遲延利息，駁回上訴人其餘之請求。上訴人提起上訴，並為
  訴之追加。
　上訴聲明：
  ㈠原判決關於駁回上訴人後開第二項之訴部分廢棄。
  ㈡被上訴人應再給付上訴人5萬元，暨自起訴狀繕本送達被上訴
    人翌日起至清償日止，按年息5％計算之利息。
  追加之訴聲明：追加被告Ａ０２、Ａ０３應與被上訴人連帶給付上訴
  人622,263元。
  被上訴人、追加被告答辯聲明依序為：上訴駁回、追加之訴駁
  回。
上訴人主張前揭被上訴人過失傷害上訴人，被上訴人已經原法
  院刑事庭以108年7月31日108年度原交易字第27號刑事判決判
  處拘役50日，如易科罰金，以1,000元折算一日確定之事實，
  為被上訴人所不爭執，並經本院調閱刑事卷宗審閱屬實（判決
  正本見原審卷第11-13頁），洵堪認定。又被上訴人就其原審
  敗訴部分未提起上訴而告確定，該部分即非本院審理範圍；上
  訴人就其敗訴部分其中遭原審駁回之5萬元本息精神慰撫金提
  起上訴，本院上訴部分僅就該部分為審酌。
按「不法侵害他人之身體、健康、名譽、自由、信用、隱私、
  貞操，或不法侵害其他人格法益而情節重大者，被害人雖非財
  產上之損害，亦得請求賠償相當之金額」，民法第195條第1項
  前段定有明文。該非財產上之損害即精神慰撫金之賠償須以人
  格權遭遇侵害，使精神上受有痛苦為必要，其核給之標準固與
  財產上損害之計算不同，然非不可斟酌雙方身分資力與加害程
  度，及其他各種情形核定相當之數額。是精神慰撫金之金額，
  應以實際加害之情形、被害人所受精神上痛苦之程度、賠償權
  利人之身分、地位、經濟能力，並斟酌賠償義務人之故意或過
  失之可歸責事由、程度、資力或經濟狀況綜合判斷之。查上訴
  人因本件車禍受有前開傷害，先於107年6月13日、同年月14日
  至衛生福利部樂生療養院（下稱樂生療養院）治療，再於同年
  6月15日至長庚醫療財團法人林口長庚紀念醫院（下稱林口長
  庚醫院）急診轉住院，於同年6月23日出院，其後持續於同年7
  月6日、同年7月13日、同年8月10日、同年11月23日在林口長
  庚醫院門診治療，有林口長庚醫院診斷證明書二紙、樂生療養
  院醫療費用收據在卷可憑（原審附民卷第9、11、17-21頁），
  堪認上訴人確因被上訴人之上開過失傷害人侵權行為而受有相
  當程度之身體及精神上痛苦，自得請求被上訴人賠償精神慰撫
  金。又上訴人自陳未受教育，於104年起從事清潔員工作，月
  薪約二萬餘元，有陳報狀暨所附在職證明、薪資明細表及薪資
  轉帳明細可佐（原審卷第45-57頁) ；被上訴人自陳大學休學
  中，靠打工賺錢，月薪不穩定，至多僅一萬元等情（原審卷第
  71頁）。再依原審調取兩造稅務電子閘門財產所得調件明細表
  （見限閱卷，因涉及隱私及個人資料，不予揭露），審酌兩造
  之身分、地位、經濟能力、被上訴人侵害程度、過失情節、對
  上訴人所造成之損害程度、上訴人所受身體及精神上痛苦程度
  等一切情狀，認原審認定上訴人請求之精神慰撫金以8萬元為
  妥等情，核屬適當；上訴人再請求精神慰撫金5萬元，不應准
  許。以上，上訴人得請求被上訴人賠償之金額為原審判決確定
  之572,263元。
另「無行為能力人或限制行為能力人，不法侵害他人之權利者
  ，以行為時有識別能力為限，與其法定代理人連帶負損害賠償
  責任。行為時無識別能力者，由其法定代理人負損害賠償責任
  」，民法第187條第1項定有明文。查被上訴人為00年0月00日
  生，追加被告為其父母即法定代理人（本院卷第49頁查詢結果
  ），被上訴人於行為時之107年6月13日已滿18歲，應屬有識別
  能力，依上開規定，與其法定代理人即追加被告連帶負損害賠
  償責任，上訴人請求追加被告與被上訴人負連帶給付之責，即
  屬有據；惟被上訴人經判決確定應給付之金額為572,263元，
  有如上述，則上訴人請求追加被告就被上訴人判命給付之572,
  263元（按上訴人就追加被告部分，未一併請求法定遲延利息
  ，本院卷第18、60、76頁）負連帶給付之責，於法有據，應予
  准許，其逾此範圍追加之訴，於法無據，不應准許。
綜上所述，上訴人依侵權行為損害賠償之法律關係，除就原審
  已判准之572,263元，及自108年12月21日起至清償日止，按週
  年利率5％計算之利息外，另對於其餘精神慰撫金5萬元本息敗
  訴之上訴部分，於法無據，應予駁回。原審除確定部分外，駁
  回上訴人精神慰撫金其餘5萬元本息之請求，並駁回該部分假
  執行之聲請，核無不合。上訴意旨指摘原判決此部分不當，求
  予廢棄改判，為無理由，應予駁回。上訴人另依侵權行為損害
  賠償之法律關係及民法第187條第1項之規定，請求追加被告Ａ０
  ２、Ａ０３就判命被上訴人給付572,263元，負連帶給付之責，亦
  屬有據，應予准許；上訴人逾此範圍之追加之訴，於法無據，
  應予駁回。
本件因事證已臻明確，兩造其餘攻擊、防禦方法及所為之立證
  ，經審酌後認與判決之結果不生若何影響，無庸再逐一予以論
  列，合併敘明。、
據上論結，本件上訴為無理由，追加之訴為一部有理由，一部無
理由，依民事訴訟法第449條第1項、第78條、第79條、第85條第
2項判決如主文。
中　　華　　民　　國　　109 　年　　6 　　月　　10　　日
                  民事第二十二庭
                        審判長法  官  張靜女
                              法  官  丁蓓蓓
                              法  官  湯美玉
附表：(新臺幣 元)
編號 項目 上訴人原審請求 原審認定 上訴人上訴再請求 1 醫療費用 5,178 5,178 \ 2 看護費用 360,000 360,000 \ 3 不能工作損失 168,000 168,000 \ 4 鑑定費用 1,500 1,500 \ 5 精神慰撫金 200,000 80,000 50,000 6 計 734,768 614,678 \ 7 扣除保險理賠金  42,415 \ 8 總計  572,263 622,263 
正本係照原本作成。
不得上訴。
中　　華　　民　　國　　109 　年　　6 　　月　　10　　日
　　　　　　　　　　　　　          書記官  陳美宜